【裁判字號】    95,交聲,41
【裁判日期】    950217
【裁判案由】    聲明異議
【裁判全文】
臺灣高雄地方法院交通事件裁定          95年度交聲字第41號
原處分機關  交通部公路總局高雄區監理所
異  議  人  甲○○
即受處分人
上列受處分人因聲明異議案件，對於交通部公路總局高雄區監理
所94年12月21日所為之處分（原處分：高監自字第裁80─BB0000
000 號），聲明異議，本院裁定如下：
    主  文
異議駁回。
    理  由
一、原處分意旨略以：異議人所有車牌號碼IM─7191號自用一般
    小貨車，於民國94年7 月13日13時55分許，行經高雄市○○
    ○○路、美術館路口時，因駕車行經有燈光號誌管制之交岔
    路口闖紅燈，經警拍照逕行舉發，乃依道路交通管理處罰條
    例第53條、第63條第1 項第3 款之規定，裁處罰鍰新臺幣（
    下同）4,500 元，並記違規點數3 點。
二、異議意旨略以：異議人於94年7 月13日13時55分許，駕駛車
    牌號碼IM－7191號自用小客車，行經高雄市○○○○路、美
    術館路口時，因不慎誤闖紅燈，致遭舉發。惟異議人因北上
    工作關係，故未收受高雄市政府警察局高市警交相字第BB0
    0000000 號舉發違反道路交通管理事件通知單，不知有違規
    之事實，無法主動依限繳納罰款最低額，致遭加重之處罰，
    原處分機關未予詳查即遽為裁決，實有未洽，爰依法聲明異
    議云云。
三、按汽車駕駛人，行經有燈光號誌管制之交岔路口闖紅燈者，
    處1,800 元以上5,400 元以下罰鍰，並予記違規點數3 點，
    道路交通管理處罰條例第53條、第63條第1 項第3 款分別定
    有明文。又逕行舉發者，應按已查明之資料填註車牌號碼、
    車輛種類、車主姓名或地址，並於通知單上方空白處加註逕
    行舉發之文字後，由舉發機關送達被通知人；違反道路交通
    管理事件行為人，未依規定自動繳納罰鍰，或未依規定到案
    聽候裁決，處罰機關應於舉發違反道路交通管理事件通知單
    送達2 個月內依基準表逕行裁決之，違反道路交通管理事件
    統一裁罰基準及處理細則第11條第1 項第3 款、第44條第1
    項亦有明文。另處理違反道路交通管理事件，有關文書之送
    達程序，依行政程序法之規定；「送達，不能依前2 條規定
    為之者，得將文書寄存送達地之地方自治或警察機關，並作
    送達通知書2 份，1 份黏貼於應受送達人住居所、事務所、
    營業所或其就業處所門首，另1 份交由鄰居轉交或置於該送
    達處所信箱或其他適當位置，以為送達。前項情形，由郵政
    機關為送達者，得將文書寄存於送達地之郵政機關」，違反
    道路交通管理事件統一裁罰基準及處理細則第11條第1 項第
    3 款、行政程序法第74條第1 項、第2 項著有明文。
四、經查：
  (一)異議人所有車牌號碼IM─7191號自用一般小貨車，於94年7
    月13日13時55分許，行經高雄市○○○○路、美術館路口時
    ，因駕車行經有燈光號誌管制之交岔路口闖紅燈，經警拍照
    逕行舉發之違規事實，有舉發照片、高雄市政府警察局94年
    7 月26日高市警交相字第BB0000000 號舉發違反道路交通管
    理事件通知單（下稱通知單）附卷可稽。是此部分之事實，
    應堪認定。
  (二)又異議人自90年7 月11日起迄今，均將戶籍設於高雄縣仁武
    鄉○○村○○○街37號之事實，有法務部戶役政資料可參。
    另警方逕行舉發上開違規事實後，乃製作通知單，委託郵政
    機關按上址送達，俟因無法依行政程序法第72條、第73之規
    定送達，郵務人員乃於94年7 月29日中午12時30分許，將上
    開文書寄存於高雄縣仁武郵局，並按行政程序法第74條第1
    項規定製作通知書等情，復有舉發通知單信封、高雄市政府
    警察局交通警察大隊94年12月12日高市警交三字第09400239
    27號函及所附送達回證可稽。準此，本件逕行舉發後，舉發
    機關確依違反道路交通管理事件統一裁罰基準及處理細則、
    行政程序法相關規定，將通知單送達異議人戶籍所在地，該
    送達程序自屬合法無疑。而郵政機關依行政程序法第74條第
    1 項規定為寄存送達者，無論應受送達人實際上於何時受領
    文書，均以寄存之日視為收受送達之日期，發生送達效力，
    是本件應於94年7 月29日中午12時30分完成寄存送達時，發
    生送達之效力甚明。從而，異議人以其未實際收受通知單，
    本件送達容有疑義為由，聲明異議，尚有誤會。
  (三)再者，異議人於受合法送達通知單後，由於未依規定自動繳
    納罰鍰，或未依規定到案聽候裁決，原處分機關乃依違反道
    路交通管理事件統一裁罰基準及處理細則第44條第1 項規定
    ，參酌基準表逕行裁決之，該裁決程序，應屬合法；而在罰
    鍰金額之範圍內，原處分機關自可依職權決定罰鍰金額，該
    裁量權之行使，亦無瑕疵。因此，原處分機關認異議人上開
    車輛，於行經有燈光號誌管制之交岔路口闖紅燈，且援引上
    開規定，裁處異議人罰鍰4,500 元，並記違規點數3 點，尚
    無違誤，是本件異議為無理由，自應予以駁回。
五、據上論斷，應依道路交通案件處理辦法第19條，裁定如主文
    。
中    華    民    國    95    年    2     月    17    日
                  交通法庭   法  官  方百正
以上正本證明與原本無異。
如不服本裁定，應於收受送達後5 日內向本院提出抗告狀。
中    華    民    國    95    年     2    月    17    日
                             書記官  郭素蓉


司法院資訊處製作；財團法人民間司法改革基金會備份。
